【裁判字號】    92,訴,2151
【裁判日期】    921111
【裁判案由】    偽造文書等
【裁判全文】
臺灣臺中地方法院刑事判決                        九十二年度訴字第二一五一號
    公  訴  人  臺灣臺中地方法院檢察署檢察官
    被      告  甲○○  男  二.
右列被告因偽造文書等案件，經檢察官提起公訴（九十二年度偵緝第九一八號），本
院合議庭裁定以簡式審判程序審理判決如左：
    主  文
甲○○從事業務之人，因業務上之過失傷害人，處拘役伍拾日，如易科罰金，以參佰
元折算壹日；又行使偽造私文書，足以生損害於公眾及他人，處有期徒刑參月，如易
科罰金，以參佰元折算壹日。
台中縣警察局中縣交警字第Ｈ00000000號舉發違反道路交通管理事件通知單
之移送聯及存根聯上偽造之「丙○○」簽名（署押）貳枚、九十一年十一月十八日二
十時台中縣警察局大甲分局后里派出所之偵訊筆錄上偽造之「丙○○」簽名（署押）
壹枚及指印壹枚、道路交通事故處理紀錄登記簿上偽造之「丙○○」簽名（署押）壹
枚及指印壹枚、酒精濃度測試紀錄上偽造之「丙○○」簽名（署押）壹枚及指印壹枚
，均沒收。
    事  實
一、甲○○於民國九十一年十一月間係擔任貨車司機，開車是其附隨業務，為從事駕
    駛業務之人，其明知未依法考領汽車駕駛執照不得駕駛汽車，竟於九十一年十一
    月十八日下午向邱國財借用車牌號碼ＱＩ─０４２９號小貨車送貨，送貨後沿台
    中縣后里鄉○○路，由南往北方向行駛，於同日下午六時二十分許，行經三豐路
    后豐大橋北上車道時，其原應注意汽車行進中之車前狀況，隨時採取必要之安全
    措施，且依當時情形又無不能注意之情事，竟疏於注意，未注意前方燈號已轉變
    為紅燈而低頭取物，適於抬頭後發現前方由乙○○駕駛之車牌號碼ＰＩ─６４０
    ２號汽車因紅燈減速中，甲○○因煞車不及而追撞乙○○所駕駛之汽車，致乙○○受有頭部挫傷、右小腿、左前臂及左手多處擦挫傷等傷害，其後警察據報前往
    現場處理時，甲○○為脫免刑責，竟基於偽造文書之單一犯意，謊稱其係「丙○○」（邱國財之女婿），致警員將「丙○○」之年籍資料登載於舉發違反道路交
    通管理事件通知單上，甲○○則在舉發違反道路交通管理事件通知單之移送聯偽
    造「丙○○」之簽名（署押）一枚（因複寫至存根聯而成二枚）後，將之交付開
    單之警員，而行使偽造私文書，及在警察人員製作之道路交通事故處理紀錄登記
    簿雙方當事人甲方姓名部分偽造「丙○○」之簽名（署押）及按指印各一枚，嗣
    並冒用「丙○○」名義應訊，於同日下午八時許，先後在台中縣警察局大甲分局
    后里派出所之偵訊筆錄、道路交通事故處理紀錄登記簿及酒精濃度測試紀錄上偽
    造「丙○○」之簽名及按指印各一枚（合計三枚簽名及三枚指印），足生損害於
    「丙○○」及警察機關對於道路交通事件管理之正確性及偵查犯罪機關偵查犯罪
    之正確性。
二、案經乙○○及丙○○訴由台中縣警察局大甲分局報請臺灣臺中地方法院檢察署檢
    察官偵查起訴。
    理      由
一、被告甲○○對於上開業務過失傷害之犯罪事實，於檢察官偵查中及於本院審理時
    均坦承不諱，核與告訴人乙○○於警訊及偵查中指述情節相符，此外，復有道路
    交通事故調查報告表（一）（二）附卷可稽，而告訴人乙○○因遭被告所假使之
    汽車撞擊而受傷，亦有行政院衛生署署立豐原醫院出具之診斷證明書乙紙在卷可
    憑。按汽車駕駛人應注意車前狀況，隨時採取必要之安全措施，道路交通安全規
    則第九十四條第三項訂有明文，被告駕車自應注意上述道路交通安全規則之規定
    ，而依肇事當時狀況，並無不能注意之情事，其竟疏未注意及此，而追撞告訴人
    所駕駛之汽車，致告訴人受傷，被告之駕車失當行為，顯有過失，且與告訴人受
    傷間具有相當因果關係，事證明確，被告業務過失傷害犯行堪以認定。又被告冒
    用「丙○○」名義之偽造文書犯行，亦經丙○○於警訊及偵查中指述甚詳，且為
    被告所承認，並有台中縣警察局中縣交警字第Ｈ00000000號舉發違反道
    路交通管理事件通知單、台中縣警察局大甲分局后里派出所偵訊筆錄、道路交通
    事故處理紀錄登記簿、酒精濃度測試紀錄等在卷可參，而被告於台中縣警察局大
    甲分局后里派出所之偵訊筆錄及酒精濃度測試紀錄上偽造「丙○○」之指印，經
    送內政部警政署刑事警察局鑑定結果，確為被告之指印，有該局九十二年五月二
    十二日刑紋字第０九二００七八六二四號鑑驗書乙紙附卷可稽，被告偽造文書犯
    行，亦堪認定。
二、按被告於九十一年十一月間係擔任貨車司機，開車是其附隨業務，自屬從事業務
    之人，其因業務上之過失而傷害被害人乙○○，核其此部份所為，係犯刑法第二
    百八十四條第二項前段之業務過失傷害罪；又按刑法第二百十七條第一項之「署
    押」，乃指於紙張或物體上簽署之姓名或其他符號，其作用在表示承認所簽署之
    文書效力，若以捺指印以代替簽名者，如偽造指印亦屬偽造署押。又冒用他人之
    姓名在取締員警所填發之違反道路交通管理事件通知單移送聯收受通知聯者簽章
    欄內偽簽他人之姓名，在習慣上表示該通知聯已由其收受之證明，即屬含有收據
    性質之私文書，被告偽造「丙○○」之簽名（署押）後復交付員警，顯然於該文
    書之內容有所主張，足以生損害於警察機關對於道路交通事件管理之正確性及「
    丙○○」，是核被告此部份所為，係犯刑法第二百十六條、第二百十條之行使偽
    造私文書罪。被告偽造「丙○○」之簽名（署押）及指印於上開違規通知單上，
    其偽造署押之行為係偽造私文書之階段行為，其偽造私文書後復持以行使，偽造
    之低度行為應為行使之高度行為所吸收，均不另論罪。其冒名應訊並偽造「丙○○」簽名（署押）及指印，雖先後在舉發違反道路交通管理事件通知單及在警察
    人員製作之道路交通事故處理紀錄登記簿雙方當事人甲方姓名部分與在同一次逮
    捕後之警訊中數次為偽造「丙○○」簽名（署押）及指印之行為，然仍屬一犯意
    之接續多次行為，侵害一個法益，應為接續犯，屬實質一罪，而被告於舉發違反
    道路交通管理事件通知單偽造署押之行為，既然係被告偽造文書之部分行為，不
    再論罪，則其後在警察人員製作之道路交通事故處理紀錄登記簿雙方當事人甲方
    姓名部分與在同一次逮捕後之警訊中數次為偽造「丙○○」簽名（署押）及指印
    之行為，既屬同一犯意之接續行為，當然也不再論罪，是公訴人認為被告此部份
    所為，係犯刑法第二百十七條之偽造署押罪，應有誤會。被告所犯上開二罪間，
    罪名不同，行為互殊，應分論併罰。爰審酌被告犯罪之動機、目的、手段、所生
    之損害及其品行、智識程度與犯罪後之態度等一切情狀，就其所犯二罪，分別量
    處如主文所示之刑，並諭知易科罰金之折算標準。
三、台中縣警察局中縣交警字第Ｈ00000000號舉發違反道路交通管理事件通
    知單之移送聯及存根聯上偽造之「丙○○」簽名（署押）貳枚、九十一年十一月
    十八日二十時台中縣警察局大甲分局后里派出所之偵訊筆錄上偽造之「丙○○」
    簽名（署押）壹枚及指印壹枚、道路交通事故處理紀錄登記簿上偽造之「丙○○
    」簽名（署押）壹枚及指印壹枚、酒精濃度測試紀錄上偽造「丙○○」之各簽名
    （署押）壹枚及指印壹枚，不問屬於犯人與否，應依刑法第二百十九條之規定，
    予以宣告沒收。
據上論斷，應依刑事訴訟法第二百七十三條之一第一項、第二百九十九條第一項前段
，刑法第二百十六條、第二百十條、第二百八十四條第二項前段、第四十一條第一項
前段、第二百十九條，罰金罰鍰提高標準條例第一條前段、第二條，判決如主文。
中      華      民      國      九十二      年    十一    月    十一    日
      台灣台中地法院刑事第一庭
                                        法  官  李添興
右正本證明與原本無異。
如不服本判決，應於判決送達後十日內向本院提出上訴狀，上訴於臺灣高等法院臺中
分院( 須附繕本 )。
                                        書記官
中      華      民      國      九十二      年    十一    月    十一    日
附錄本案所犯法條
中華民國刑法第二百一十條：偽造、變造私文書，足以生損害於公眾或他人者，處五
年以下有期徒刑。
刑法第二百一十六條：行使第二百十條至第二百十五條之文書者，依偽造、變造文書
或登載不實事項或使登載不實事項之規定處斷。
中華民國刑法第二百一十七條第一項：偽造印章、印文或署押，足以生損害於公眾或
他人者，處三年以下有期徒刑。
中華民國刑法第二百八十四條第二項：從事業務之人，因業務上之過失傷害人者，處
一年以下有期徒刑、拘役或一千元以下罰金，致重傷者，處三年以下有期徒刑、拘役
或二千元以下罰金。


司法院資訊處製作；財團法人民間司法改革基金會備份。
